【裁判字號】    99,重訴,201
【裁判日期】    991021
【裁判案由】    損害賠償
【裁判全文】
臺灣高雄地方法院民事判決             99年度重訴字第201號
原      告  乙○○
被      告  甲○○○
上列當事人間請求損害賠償事件，原告於刑事訴訟程序（本院99
年度審交簡字第443 號）提起附帶民事訴訟（本院99年度審交簡
附民第13號），經本院刑事庭裁定移送，本院於民國99年10 月7
日言詞辯論終結，判決如下：
    主      文
被告應給付原告新臺幣肆拾萬伍仟壹佰零元，及自民國九十
九年二月十六日起至清償日止，按年息百分之五計算之利息。原
告其餘之訴駁回。
訴訟費用由被告負擔十分之一，餘由原告負擔。
本判決第一項得假執行。
原告其餘假執行之聲請駁回。
    事實及理由
一、原告主張：被告於民國98年9 月14日中午12時許，騎乘車牌
    號碼OFJ-285 號重機車，行經高雄縣大寮鄉○○路與華七路
    口時，因有未注意車前狀況及支線道未讓幹線道先行之過失
    ，致與原告所騎乘車牌號碼EXV-589 號輕型機車發生側撞（
    下稱本件交通事故），原告因此受脾臟破裂、右側第9 根肋
    骨閉鎖性骨折、上臂開挫擦傷、背部開放性傷口及心臟絞痛
    等傷害。原告因本件交通事故支出醫療費用新臺幣（下同）
    1 萬7,182 元、看護費1 萬6,200 元、減少勞動能力損失55
    7 萬4,504 元及精神慰撫金100 萬元，合計660 萬7,886 元
    等損失。為此，爰依侵權行為之法律關係，提起本訴等語。
    並聲明：(一)被告應給付原告660 萬7, 886元，及自刑事附帶
    民事訴狀繕本送達翌日起至清償日止，以年息5%計算之利息
    。(二)願供擔保，請准宣告假執行。
二、被告則以：被告就本件交通事故之發生確有過失，惟原告亦
    有車速過快、未減速慢行且未注意車前狀況等過失，原告所
    請求精神慰撫金數額過高等語，資為抗辯。並聲明：駁回原
    告之訴。
三、兩造不爭執之事項：
  (一)被告於98年9 月14日中午12時許，騎乘車牌號碼OFJ-285 號
    重機車，於行經高雄縣大寮鄉○○路與華七路口時，因有未
    注意車前狀況及支線道未讓幹線道先行之過失，致與原告所
    騎乘車牌號碼EXV-589號輕型機車發生側撞。
  (二)原告因本件交通事故，受脾臟破裂、右側第9 根肋骨閉鎖性
    骨折、上臂開挫擦傷、背部開放性傷口及心臟絞痛等傷害，
    並因此切除脾臟。
  (三)被告就本件交通事故之發生，確有未注意車前狀況及支線道
    未讓幹線道先行等過失。
  (四)被告因本件交通事故涉犯過失傷害罪，經臺灣高雄地方法院
    檢察署檢察官以98年度偵字第33290 號聲請簡易判決處刑書
    聲請簡易判決處刑，經本院以99年度審交簡字第443 號刑事
    簡易判決判處有期徒刑4 月確定。
  (五)被告對於原告因本件交通事故支出醫療費用1 萬7,182 元及
    看護費用1萬6,200元等節，均無意見。
  (六)兩造對於原告因本件交通事故致脾臟破裂切除，導致減少勞
    動能力7.69% ，及以每月法定基本工資金額1 萬7,280 元計
    算勞動能力減少等節，均無意見。
  (七)兩造對於他造之身分、地位、學經歷均無意見。
四、本件之爭點：
  (一)原告就本件交通事故之發生，是否與有過失？如有，其過失
    比例為何？
  (二)原告得請求被告賠償及金額各為若干？有無過失相抵之適用
    ？
五、本院得心證之理由：
  (一)原告就本件交通事故之發生，是否與有過失？如有，其過失
    比例為何？
  1.按車輛行駛時，駕駛人應注意車前狀況，隨時採取必要之安
    全措施及車輛行至無號誌之交岔路口，支線道應暫停讓幹線
    道車先行，分為道路交通安全規則第94條第3 項及第102 條
    第1 項第2 款所明定。被告因未遵守上揭法條規定，疏於注
    意應禮讓幹線道之原告先行，致生本件交通事故而有過失，
    為兩造所不爭執。惟依本件交通事故之現場照片所示【臺灣
    高雄地方法院檢察署98年度偵字第33290 號偵查卷（下稱偵
    查卷）第36頁至第39頁】，事故發生之交岔路口未有任何遮
    蔽物阻擋原告視線，視線良好，且據原告於檢察官偵訊中，
    已明確供述事故發生前，有看到被告雙腳著地作停駛的動作
    ，並往被告左手方向觀看，原告當時是在被告右手方向等語
    （偵卷第26頁），核與被告於偵查中所供稱被告行經該路口
    時，未及往右側看，原告即已在被告前方等情（偵卷第27頁
    ）相符，足證本件交通事故發生前，原告應當看見被告欲通
    過系爭交岔路口，當有充足時間採與適當之防範措施，雖原
    告行駛主幹道擁有路權，固無禮讓行經支線道被告之義務，
    惟仍應注意車前狀況，且依當時情形並非不能以適當方法（
    例如鳴笛）警示被告，以避免本件交通事故發生，容任損害
    發生。就本件交通事故之發生，亦同為肇事原因。原告執以
    其係主幹道，無須禮讓被告云云，顯無可採。被告主張原告
    就本件交通事故之發生為有過失，即可採信。雖被告另抗辯
    原告有超速之過失，然為原告所否認，被告復未舉證以實其
    說，此一主張，亦無可取。
  2.本院審酌被告未注意車前狀況，採取必要安全措施，於未完
    全確認右方之原告來車，進禮讓行駛於幹線道之原告先行，
    即貿然通過，確有過失；惟原告於行經該路口時，既已預見
    被告欲通行系爭路口，卻未注意車前狀況，隨時採取必要之
    安全措施，亦有過失等情狀，認被告應為本件交通事故之肇
    事主因，原告則為肇事次因，進認被告就本件交通事故應負
    擔70% 之過失責任，原告則應負擔30% 之過失責任。
  (二)原告得請求被告賠償項目及金額各為若干？有無過失相抵之
    適用？
  1.按因故意或過失，不法侵害他人之權利者，負損害賠償責任
    。汽車、機車或其他非依軌道行駛之動力車輛，在使用中加
    損害於他人者，駕駛人應賠償因此所生之損害。不法侵害他
    人之身體或健康者，對於被害人因此喪失或減少勞動能力或
    增加生活上之需要時，應負損害賠償責任。不法侵害他人之
    身體、健康、名譽、自由、信用、隱私、貞操，或不法侵害
    其他人格法益而情節重大者，被害人雖非財產上之損害，亦
    得請求賠償相當之金額，為民法第184 條第1 項前段、第19
    1 條之2 、第193 條第1 項及第195 條第1 項前段所明文。
    經查，被告駕駛車輛過失不法侵害原告身體，致原告受有脾
    臟破裂、右側第9 根肋骨閉鎖性骨折、上臂開挫擦傷、背部
    開放性傷口及心臟絞痛等傷害，依法自應對原告負損害賠償
    責任，原告依前開規定請求被告賠償其所受之損害，即屬有
    據，核先敘明。
  2.茲就原告請求之項目及金額，逐一審酌如下：
    (1)原告因本件交通事故支出醫藥費1 萬7,182 元及看護費1
      萬6 ,200元一情，業為被告所不爭執，是認原告就此部分
      之請求，應予准許。
    (2)減少勞動能力之損害：
    本院就原告所受前揭傷情，經函詢高雄市立小港醫院，據
      函覆認原告勞動能力減少之損失比例為7.69% ，兩造亦同
      意以此減損比例算勞動能力減少之損害。
    按減少勞動能力之損害，應以其能力在通常情形下可能取
      得之收入為標準，不能以一時一地之工作收入為準，有最
      高法院61年度台上字第1987號及63年度台上字第1394號等
      判例意旨可參。本院審酌原告於事發時係擔任臨時工，並
      無特殊專門技能等一切情狀，故認以法定基本工資金額1
      萬7 ,280元計算減少勞動能力之損害，應屬適當，此亦經
      兩造於本院審理時當庭同意（見院卷第55頁）。再者，原
      告係68年1 月4 日出生，有前開高雄市立小港醫院回函可
      證（院卷第22頁），原告於本件交通事故發生時（98年9
      月14日）年滿30歲8 月10日，因原告請求至年滿60歲為止
      （即128 年1 月3 日）之勞動能力損失，據此計算，原告
      尚能工作時間為29年3 月20日，經以霍夫曼式計算法扣除
      中間利息（首期給付不扣除中間利息）核計其金額為28萬
      8,194 元【計算方式為：（1 萬7,280 元×7.69% ＝1,32
      9 元，此為每期原應給付數額）、（1,329 元×216.0000
      0000+ （1,329 元×0.00000000×0.00000000）=28 萬8,
      194.000000000 元。其中216.00000000為月別單利（5/12
      ）% 第351 月霍夫曼累計係數，0.00000000為未滿一月日
      數折算月數之比例，0.00000000為月別單利（5/12）% 第
      352 月霍夫曼單期係數。採四捨五入，元以下進位】，逾
      此金額之請求，非屬有據。
    (3)精神慰撫金：
    按慰撫金之核給需斟酌雙方身分、資力與加害程度，以定
      其相當之數額，有最高法院著有51年度台上字第223 號判
      例意旨可供參照。
    本院審酌原告因本件交通事故受有脾臟破裂、右側第9 根
      肋骨閉鎖性骨折、上臂開挫擦傷、背部開放性傷口及心臟
      絞痛等傷害，並因此切除脾臟，情狀非屬微淺；又原告係
      國中畢業，本件交通事故發生前，從事廢棄物清理之臨時
      工等工作，98年度查無薪資所得，名下亦無財產；被告則
      係國中畢業，本件交通事故發生前從事餐飲業，現無業，
      98年度薪資所得為6 萬4,122 元，名下有土地數筆，價值
      合計115 萬7,853 元，業據兩造陳明在卷，並有稅務電子
      閘門財產調件明細表附卷可按（院卷第12頁至第15頁）等
      一切情狀，認原告請求精神慰撫金以30萬元尚屬適當，逾
      此金額即非有據。
  3.末按損害之發生或擴大，被害人與有過失者，法院得減輕賠
    償金額或免除之，民法第217 條第1 項定有明文。此項規定
    之目的，旨在謀求加害人與被害人間之公平，故在裁判上法
    院得以職權減輕或免除之，有最高法院85年度台上1756號判
    例意旨可資參照。本件被告雖未提出原告與有過失之比例，
    惟參酌前揭判例意旨，本院自非不得本於職權為過失比例之
    認定。依前所述，本院既認兩造就本件交通事故之發生，應
    由被告負擔70% 過失責任，原告則應負擔30% 過失責任，依
    上開過失相抵規定，本院認應減輕被告之賠償金額30% 。從
    而，原告得請求賠償之金額為43萬5,103 元【計算式為：（
    醫療費用1 萬7,182 元＋看護費用1 萬6,200 元＋減少勞動
    能力減少28萬8,194 元＋精神慰撫金30萬元＝62萬1,576 元
    ）×0.7 ＝43萬5,103元（元以下四捨五入）】
六、綜上所述，原告依據侵權行為法律關係，請求被告給付43萬
    5,103 元及自刑事附帶民事訴狀繕本送達翌日即99年2 月16
    日起至清償日止，以年息5%計算之利息，為有理由，應予准
    許。逾此範圍之請求，則無理由，應予駁回。
七、按所命給付之金額或價額未逾新臺幣50萬元之判決，法院應
    依職權宣告假執行，為民事訴訟法第389 條第1 項第5 款明
    文規定。被告應給付原告金額，未逾50萬元，依前開規定，
    本院應依職權宣告假執行。至其敗訴部分，其假執行之聲請
    已失所附麗，應予駁回。
八、據上論結，本件原告之訴為一部有理由、一部無理由，依民
    事訴訟法第79條、第389 條第1 項第5 款，判決如主文。
中    華    民    國    99    年    10    月    21    日
                  民事第五庭  法  官   張維君
以上正本係照原本作成。
如對本判決上訴，須於判決送達後20日內向本院提出上訴狀。如
委任律師提起上訴者，應一併繳納上訴審裁判費。
中    華    民    國    99    年    10    月    21    日
                              書記官   林秀珍

司法院資訊處製作；財團法人民間司法改革基金會備份。
